【裁判字號】    92,台上,319
【裁判日期】    920116
【裁判案由】    偽造文書等罪
【裁判全文】
最高法院刑事判決                                九十二年度台上字第三一九號
    上  訴  人  甲 ○ ○
    即 自訴 人
    被      告  丁 ○ ○
                戊 ○ ○
                乙 ○ ○
                丙○○○
右上訴人因與朱淑蘭、陳怡名共同自訴被告等偽造文書等罪案件，不服台灣高等法院
高雄分院中華民國八十八年十一月十七日第二審判決︵八十八年度上訴字第九一六號
，自訴案號：台灣高雄地方法院八十六年度自字第三七六號︶，提起上訴，本院判決
如左：
    主  文
原判決關於丁○○偽造文書部分撤銷，發回台灣高等法院高雄分院。
其他上訴駁回。
    理  由
壹、撤銷發回︵丁○○被訴偽造文書︶部分：
本件原判決以上訴人甲○○及自訴人朱淑蘭共同自訴意旨略以：因甲○○、朱淑蘭委
託張同裕︵業經原審判刑確定︶代為投資外匯買賣，嗣張同裕代甲○○、朱淑蘭操作
外匯買賣均已虧空殆盡，被告丁○○與其未婚男友張同裕恐甲○○、朱淑蘭知悉上情
遭受打擊，竟共同基於犯意之聯絡，連續於民國八十五年九月三十日、八十五年十月
三十日、八十五年十一月三十日三次偽造以甲○○為帳戶所有人，抬頭為萬通商業銀
行國外部所製作之外匯買賣交易明細表︵下稱交易明細表︶三紙；於八十五年八月三
十一日、八十五年九月三十日、八十五年十月三十日、八十五年十一月三十日、八十
五年十二月三十一日、八十六年一月三十一日五次偽造以朱淑蘭為帳戶所有人，抬頭
為上開銀行國外部製作之交易明細表，放置於甲○○在高雄縣鳳山市○○路二一巷二
弄四號十六樓住處之信箱內︵朱淑蘭之通訊處亦設於甲○○住處︶，行使各該文書，
足生損害於萬通商業銀行、甲○○及朱淑蘭，並先後將萬通商業銀行國外部寄送至甲
○○前揭信箱內之外匯買賣交易明細表予以抽換等情，認丁○○涉共犯刑法第二百十
六條、第二百十條之行使偽造私文書罪嫌云云。惟經審理結果認無積極證據足認丁○
○有此部分之犯行，因而撤銷第一審關於丁○○此部分科刑之判決，改判諭知丁○○
此部分無罪。固非無見。
惟查：審理事實之法院，對與待證事實有重要關係，客觀上有調查之必要性，為認定
事實與適用法律基礎之證據，均應依法詳加調查，倘未予調查，或雖已加調查，而其
內容尚欠明瞭者，亦與未經調查之情形無異，遽行判決，均屬依法應於審判期日調查
之證據未予調查之違法。甲○○於第一審即一再指訴，於八十六年三月六日在警局時
，其責問張同裕為何偷打信箱鑰匙開信箱，偷取真交易明細表，換上假交易明細表丟
入信箱，丁○○隨即辯稱他們沒有偷打信箱鑰匙，只是用手及夾子將報表夾出來等情
，並請求傳訊證人王足彥，及當時之警員呂仲明、楊義文、邱祺芳等人︵第一審卷(一)
第一二九頁至第一三０頁︶。而王足彥於第一審則證述張同裕及丁○○二人於警局內
均表示為怕投資人傷心，才偽造報表，且到甲○○信箱中偷得真報表等語︵同上卷第
一四五頁︶；原審固於理由說明，王足彥上開證詞為丁○○所否認，且參諸王足彥又
稱，當時沒有製作筆錄，只張同裕在假報表上簽名認證，丁○○如有參與偽造交易明
細表，甲○○為何不要求警方製作丁○○筆錄，及在交易明細表上簽名認證，而僅要
求張同裕簽名認證，因而不採王足彥上開不利丁○○之證詞︵原判決第十三頁第十四
行起至第十四頁第二行止︶。但王足彥既已證實張同裕、丁○○二人在警局均已承認
偽造，警員亦未對張同裕製作筆錄，因之，能否僅以張同裕有在交易明細表上簽名，
即為不同證據價值之判斷，認甲○○指訴及王足彥之證述可採為張同裕不利之證據，
對丁○○則全不足採？似非無疑。甲○○請求傳訊警員呂仲明、楊義文、邱祺芳以究
明真相，自有調查之必要性，原審未予調查，遽為有利丁○○之認定，自有證據調查
未盡之違法。上訴意旨以此指摘原判決此部分違法，為有理由，應認原判決此部分有
撤銷發回更審之原因。又上開部分與甲○○自訴丁○○另尚與張同裕共同詐欺其新台
幣（下同）一百九十七萬二千元及三十萬元部分︵即原判決理由壹、七內敘明與有罪
詐欺有連續犯一罪關係而不另為詐欺無罪諭知部分︶，及甲○○、朱淑蘭、陳怡名共
同自訴丁○○與張同裕遊說其投資外匯市場涉犯詐欺、背信部分︵即原判決理由貳、
乙為丁○○無罪部分︶，依自訴事實，並無裁判上一罪關係，自不得併予發回，附此
敘明。
貳、上訴駁回︵戊○○被訴偽造文書︶部分：
按刑事訴訟法第三百七十七條規定，上訴於第三審法院，非以判決違背法令為理由，
不得為之。是提起第三審上訴，應以原判決違背法令為理由，係屬法定要件。如果上
訴理由狀並未依據卷內訴訟資料，具體指摘原判決不適用何種法則或如何適用不當，
或所指摘原判決違法情事，顯與法律規定得為第三審上訴理由之違法情形，不相適合
時，均應認其上訴為違背法律上之程式，予以駁回。原判決另以甲○○自訴略謂：被
告戊○○為丁○○之兄，上開交易明細表係由戊○○與張同裕、丁○○等人共同偽造
，認戊○○亦涉共犯刑法第二百十六條、第二百十條之行使偽造私文書罪刑云云。經
審理結果，無積極證據足認戊○○有此部分之犯行，因而維持第一審諭知戊○○此部
分無罪之判決，駁回甲○○在第二審之上訴。甲○○上訴意旨略以：戊○○為股東之
一，且有操作外匯買賣之紀錄，在公司係掌管電腦文書，且名片上印為現場主任，原
審未予調查即為無罪之判決，自係違法云云。惟查：原判決於理由欄貳、甲、三及乙
三、(四)，已說明張同裕自始即供稱交易明細表係其一人以電腦所偽造，而證人洪世文
亦證稱交易明細表係張同裕所交付，尚難僅以戊○○在公司學習外匯買賣，負責電腦
即認其就偽造交易明細表部分，與張同裕有犯意之聯絡，因而為有利戊○○之認定，
其採證認事，從形式上觀察並無任何違背法令之處。上訴意旨並未依卷內資料具體指
摘原審有何證據應予調查而未調查，徒以戊○○係股東，亦有操作外匯買賣等，即認
其亦有參與偽造交易明細表之犯行，為屬事實上之爭執，非適法之第三審上訴理由。
此部分之上訴，不合法律上之程式，應予駁回。
參、上訴駁回︵丁○○被訴詐欺、背信、使公務員登載不實；戊○○被訴詐欺、背信
；謝坤錢、丙○○○被訴使公務員登載不實︶部分：
甲○○另自訴丁○○尚與張同裕共同詐欺其一百九十七萬二千元及三十萬元部分︵即
原判決理由壹、七內敘明不另為詐欺無罪諭知部分︶，甲○○、朱淑蘭、陳怡名共同
自訴丁○○、戊○○與張同裕遊說其投資外匯市場涉犯詐欺、背信部分（即原判決理
由貳、乙為丁○○無罪部分︶，甲○○自訴乙○○、丁○○、丙○○○明知不實之事
項使公務員登載不實及詐欺罪部分︵即原判決理由貳丙，諭知無罪部分︶，上開部分
，分屬刑事訴訟法第三百七十六條第一款、第四款、第五款所列各罪之案件。既皆經
第二審判決，自不得上訴於第三審法院，甲○○竟復一併提起上訴，顯為法所不許，
均應予駁回。
據上論結，應依刑事訴訟法第三百九十五條前段、第三百九十七條、第四百零一條，
判決如主文。
中      華      民      國    九十二    年      一      月     十六     日
                              最高法院刑事第十二庭
                                  審判長法官  張  淳  淙
                                        法官  謝  俊  雄
                                        法官  蘇  振  堂
                                        法官  張  春  福
                                        法官  呂  丹  玉
      右正本證明與原本無異
                                              書  記  官
中      華      民      國    九十二    年      一      月    二十三    日


司法院資訊處製作；財團法人民間司法改革基金會備份。
